【裁判字號】    94,勞訴,44
【裁判日期】    950717
【裁判案由】    給付薪資
【裁判全文】
臺灣板橋地方法院民事判決              94年度勞訴字第44號
原      告  甲○○
                        樓
訴訟代理人  張清浩律師
被      告  尊龍汽車客運股份有限公司
法定代理人  乙○○
訴訟代理人  李永裕律師
上列當事人間請求給付薪資事件，經本院於民國95年6 月27日言
詞辯論終結，判決如下：
    主  文
被告應給付原告新台幣貳拾壹萬捌仟貳佰伍拾元，及自民國九十
四年七月十一日起至清償日止，按年息百分之五計算之利息。
原告其餘之訴駁回。
訴訟費用由被告負擔百分之二十七，餘由原告負擔。
本判決第一項於原告以新台幣柒萬參仟元供擔保後，得假執行。
但被告如於假執行程序實施前，以新台幣貳拾壹萬捌仟貳佰伍拾
元為原告預供擔保後，得免為假執行。
原告其餘假執行之聲請駁回。
    事實及理由
一、原告主張：
  (一)原告本係受僱於被告在台中站從事大客車駕駛員之工作，於
    民國（下同）93年12月30日遭被告以原告有「93年11月27日
    未依規定懸掛車後駕駛員牌及佩帶識別證」及「93年11月29
    日未依規定一檔起步」為由，將原告記申誡1 支、小過1 支
    ，並以累計3 大過1 小過為由即日予以解僱。原告於94年1
    月13日寄發存證信函要求被告回復原告之工作權，並發給解
    僱期間工資，後經雙方於台北縣政府進行勞資爭議協調，仍
    無結果。原告否認有如被告於93年12月30日獎懲公告上所述
    違反規定之情事。被告應係以原告有勞動基準法第12條第1
    項第4 款「違反勞動契約或工作規則，情節重大者」之情形
    ，不經預告終止勞動契約。惟依上開被告獎懲公告所載事由
    ，實難認原告有何情節重大之情形。又被告93年11月29日知
    悉之日起，至92年12月30日止終止勞動契約之日止，已逾勞
    動基準法第12條第2 項之30日除斥期間。故被告終止勞動契
    約之行為，應不生效力。
  (二)被告既於93年12月30日解僱原告，顯已預示拒絕受領之意或
    為受領給付作必要之協力，催告原告給付時，被告受領遲延
    之狀態仍然持續。原告在遭被告違法解僱後，尚於94年1 月
    13日寄發存證信函要求回復工作。因此，在被告未再表示同
    意原告給付勞務以前，無待原告另為提出勞務給付之表示，
    被告仍應依民法第487 條規定給付報酬即工資予原告。
  (三)被告非法解僱原告，應給付94年1 月至同年6 月份之工資計
    新台幣（下同）227,250 元：
    1.被告應給與之每月工資數額：
      原告93年7 月至12月所領之固定性薪資，應包括底薪5,00
      0 元、安全獎金4,000 元、等班津貼1,500 元、績效獎金
      2,000 元及逾時給付6,000 元，合計18,500元。再加上解
      僱前六個月之屬於變動性薪資之趟數獎金之一個月平均值
      為準。
    2.原告93年7 月至12月間，各分別領得22,150元、20,950元
      、21,150元、21,300元、18,500元、12,200元，合計116,
      250 元，每月平均為19,375元（116,250 ÷6 ＝19,375）
      。以上固定薪資加上變動性薪資之趟數獎金，即為被告每
      月應給付原告之報酬37,875元（18,500＋19,375＝37,875
      ）。
    3.原告先請求94年1 月至同年6 月之工資計227,250元 （
      37,875×6 ＝227,250）， 及自94年6 月份發薪日即94年
      7 月10日翌日（94年7月11日）起算之法定遲延利息。
  (四)延長工時工資
    1.原告之工作型態為依行車憑單所載當日第一次發車時間30
      分鐘前，就須抵達工作場所，就其所應駕駛之大客車作保
      養工作；在發車以後至到站間，則係從事實際之駕駛工作
      ；到站後至下一次發車時，原告須在大客車上待命不得離
      開，但無實際服勞務；在最後一次到站後，則至少須花30
      分鐘對大客車從事清潔整理等工作。故原告將其工作時間
      分為「實際工作時間」及「待命時間」。
    2.勞動基準法第24條所定「平日每小時工資額」之計算，原
      告分成兩部分，適用不同之標準計算：
      (1)被告平日趟數獎金為每趟350 元，假日趟數獎金每趟為
        400 元。原告每次出勤日必有兩趟次是在法定工時8 小
        時以內，因原告駕駛大客車行駛台中站與臺北站之一趟
        次約需花費3 小時。故趟數獎金應有每日以平日計算之
        兩次趟數獎金屬於平日工資之範圍。故原告在實際工作
        時間之平均每小時工資額＝【固定性薪資18,500元＋當
        月出勤日數×2 （每日2 趟）×350 元（平日趟數獎金
        ）】÷30天÷8 小時。
      (2)待命工作時間工資之計算，以基本工資即每小時66元計
        算。
      (3)原告計算出每日實際工作時數與待命時數及應得工資數
        額，得出「不含趟數獎金之工資總額」，再減去原告「
        已領之不含趟數獎金之工資數額」，即為被告應補給原
        告之加班費數額。原告93年7 月至同年11月間，被告應
        補發之加班費分別為13,369.64 ＋6,644.99＋14,468.4
        4 ＋17,550.43 ＋11,225.76 ＝63,165.86。平均每月
        為12,633.12元。
      (4)原告自認92年12月至93年4 月間，及93年12月，因故出
        勤時間未達勞動基準法第30條第1 項所規定每二週工作
        時數84小時之情形。故此等月份，原告不計算加班費。
        原告自89年8 月7 日起受僱被告，該月出勤時間姑且認
        為未達每二週84小時、四週168 小時之標準。因此，計
        算加班費之月份為89年9 月份至92年11月份，及93年5
        月份至同年11月份，共計46個月，依前所述，被告應補
        發原告之加班費應為581,126元（12,633.12 ×46＝
        581,126 ，元以下四捨五入）。原告爰依勞動基準法第
        24條第1 、2 款規定，請求被告給付上開加班費，及自
        9 3 年11月份發薪日翌日即93年12月11日起算之法定遲
        延利息。
  (五)如鈞院認原告不應再領取加班費，則原告請求被告應給付其
    自92年12月起至93年11月止，以原告駕駛大客車未達足夠趟
    數為由，在給付當月份工資時，所扣減之底薪、安全獎金、
    逾時給付、等班津貼與績效獎金。
    1.因趟數不足致固定性薪資被扣款部分：計58,887元。
    2.因記過被扣款：原告於93年1 月因記過被扣款1,800 元，
      93年4月被扣款4,800元，合計6,600元。
    3.以上合計65,487元。
  (六)聲明請求：(1)被告應給付原告227,250元，及自94年7 月11
    日起至清償日止，按年息5%計算之利息。(2)被告應給付原告
    581,126 元及自93年12月11日起至清償日止，按年息5%計算
    之利息。(3)願供擔保請准宣告假執行。
二、被告則以：
  (一)被告懲戒解僱合法，未逾勞動基準法第12條第2 項所定30日
    除斥期間：
    1.原告並非單以「原告93年11月29日未依規定一檔起步」之
      事由予以解僱，而係以原告累計3 大過、1 小過，違反勞
      動契約及工作規則情節重大而予解僱，故至原告被記滿3
      大過時，方符合原告違反工作規則情節重大。而被告對於
      個別員工否有違反工作規則之情事，自應為相當調查後始
      能認定，而被告確定原告違反工作情節重大之時間為93年
      12月30日記滿3 大過之時，故被告於93年12月30日終止勞
      動契約，未逾30日除斥期間。
    2.原告「93年11月27日未依規定懸掛車後駕駛員牌及佩帶識
      別證」、「93年11月29日未依規定一檔起步」係違反工作
      規則第46條第4 項編號1 及編號9 之規定，則被告依工作
      規則予以懲處，並無不當。
  (二)被告公司駕駛員之薪資結構均屬變動性，每月趟次如不足56
    倘者，其底薪、安全獎金、逾時給付、等班津貼、績效獎金
    等項目，均須按比例扣減，如當月有請事、病假者，亦須按
    比例扣除。是以原告主張其94年1 月至6 月工資應以每月固
    定性薪資加上變動性薪資之趟數獎金平均值為計算標準云云
    ，顯與兩造之勞動契約約定不符，不足採信。
  (三)被告並未預扣原告工資：
    1.所謂「預扣工資」，依行政院勞工委員會89年7 月28日89
      勞動二字第0031343 號函示，係指在違約、賠償等事實未
      發生或事實已發生，但責任歸屬、範圍大小、金額多寡等
      未確定前，雇主預先扣發勞工工資作為違約金或賠償費用
      而言。本件被告公司薪資之發放，均係次一月份發放上一
      月份之薪資，且駕駛員之薪資結構均屬變動性，業如前述
      ，是以被告在次一月份統計駕駛員上一月份之出勤趟數後
      ，即依上開計算方式發給駕駛員薪資，換言之，被告係依
      兩造勞動契約約定發給薪資，與預扣工資完全無涉。
    2.被告公司駕駛員之薪資結構，早已行之多年，被告公司員
      工亦均知悉此一事實，原告辯稱被告未公告云云，與事實
      不符。
    3.原告於任職被告期間多年，對於被告每月給與薪資表中之
      供一、加班費等各項給與計算之基礎與方式均無異議，並
      按月領取薪資，至少亦應已有默示之意思表示互相一致，
      即應視為約定（最高法院21年上字第824 號判例）。則原
      告於離職半年餘後，突然推翻同意多年之計算方式，實有
      違誠信。
  (四)加班費部分：
    1.原告主張被告未付延長工時工資，未舉證以實其說。勞雇
      雙方約定之薪資，不低於基本工資及以基本工資為基準計
      算出之例休假工資、備勤工資及延時工資等之總合，則該
      工資之約定，自不違反勞動基準法之規定，雙方均應受其
      拘束，勞方尚不得更行請求例、休假及備勤等工資（最高
      法院82年台上字第293 號、85年台上字第1973號判決參照
      ），可見勞工應獲得之薪資總額，原則上得分別工作性質
      之不同，任由勞雇雙方予以議定，僅所議定之約定薪資幣
      低於行政院所核定之基本工資，雙方經約定即應依所議定
      工資給付收受。
    2.薪資給付項目中等班津貼係指於班次與班次之間，雖然該
      段時間為駕員之用餐及休息時間，但因時間久暫不一，固
      特別給予駕員津貼，以為彌補。至逾時給付則指加班費之
      給付，實際上被告公司駕駛員之薪資絕大多數來自趟數獎
      金，趟數獎金寓含鼓勵性質，本於多做多得之管理觀念，
      均由駕駛員自行決定欲行駛多少趟數，被告並不強制，則
      駕駛員既然自願行駛較多趟數，依被告公司與駕駛員協商
      實施之薪資計算方式，自然能領取較高薪資，此時，殊無
      再將駕員自願行駛之趟數，再重覆給予加班費之理。
    3.原告對於工作時間之認定均有違誤，不得將休息時間解為
      待命時間，更不得僅憑5 個月份之薪資推認5 年期間之薪
      資。依兩造勞動契約第3 條關於工作時間之約定，明定工
      作時間並不含休息時間，且休息時間本不計入工作時間，
      亦經內政部75年6 月25日（75）台內勞字第416670號函解
      釋在案，而被告對於駕駛員根本無所謂之「待命時間」；
      且駕駛員完全只擔任駕駛工作，被告公司之車輛外觀清潔
      ，係委由他人清潔；至駕駛員於車輛到站後，只須將車輛
      駛入停車場內，即可離開，停車場有專人看管，根本無所
      謂「看管車輛」或「待命工作」之可言，；而行車憑單背
      面所載項目，亦僅係行車前之車輛檢查一覽表而已，殊非
      原告所稱之車輛保養工作，被告公司車輛均有按時進廠維
      修保養，是駕駛員均無於行車前另為車輛檢查。基上，故
      無原告所稱尚須另外加計半小時工作時間之情，從而原告
      將開車時間以外之時間全部解為待命時間，並以此計算延
      時工資，不合常情，亦於法有違。再者，原告怠於工作，
      以致每月行車趟數均不足被告公司規定之基本趟數，其連
      每日正常工作8 小時，均未達成，何來請求加班費之理？
      以93年12月份為例，其每日工作時間均不足8 小時，即可
      見一斑。是以，自無從僅憑5 個月份之計算，即遽而推論
      5 年期間之延時工資之理等語。
   (五)答辯聲明：駁回原告之訴及假執行之聲請；如受不利判決
     ，願供擔保請准宣告假執行。
三、兩造不爭執事項：
    原告自91年11月11日起任職被告公司台中站擔任大客車駕駛
    員工作，行駛台北與台中間之路線。93年12月30日遭被告以
    原告有「93年11月27日未依規定懸掛車後駕駛員牌及佩帶識
    別證」及「93年11月29日未依規定一檔起步」為由，將原告
    記申誡1 支、小過1 支，並以累計3 大過1 小過為由即日予
    以解僱。
四、原告主張被告終止兩造勞動契約不合法，被告否認，並以上
    詞置辯。查，被告於93年12月30日以原告有「93年11月27日
    未依規定懸掛車後駕駛員牌及佩帶識別證」及「93年11月29
    日未依規定一檔起步」為由，將原告記申誡1 支、小過1 支
    ，並以累計3 大過1 小過為由即日予以解僱。被告於93年11
    月29日知悉之日起，至92年12月30日止終止勞動契約之日止
    ，已逾勞動基準法第12條第2 項之30日除斥期間。故被告終
    止勞動契約之行為，應不生效力。原告該部分主張，堪予採
    信。至於被告雖辯稱其公司代表人係93年12月27日方核定原
    告該次違規情事，應記過1 次，是應以93年12月30日記滿三
    大過之時，方為除斥期間起算日，被告終止未逾30日除斥期
    間云云，然被告係於93年11月29日知悉，有被告所提、其上
    分別有復興站人員、行保稽查課人員邱楊旭、調配課課長徐
    子軒簽名之94年11月29日簽呈影本1 件（見本院審理卷第一
    宗第179 頁）可證，則其所辯於93年12月27日方核定原告該
    次違規情事，並應以93年12月30日記滿三大過之時，作為除
    斥期間起算日云云，並無足取。被告終止勞動契約並非合法
    ，且原告已於94年1 月13日寄發存證信函向被告請求回復工
    作，被告於翌日收受，有回執影本1 件可憑，被告未通知原
    告上班，亦無排定原告之車班（見本院95年3 月21日言詞辯
    論筆錄），顯已拒絕原告之提供勞務，被告（僱用人）既受
    領勞務遲延，原告（受僱人）依民法第487 條第1 項規定，
    無補服勞務之義務，仍得請求報酬。故原告主張被告應給付
    其94年1 月至同年6 月份之工資等語，乃為有據。
五、惟原告主張其93年7 月至12月間之每月平均工資數額，應包
    括固定性薪資18,500元（含底薪5,000 元、安全獎金4,000
    元、等班津貼1,500 元、績效獎金2,000 元及逾時給付6,00
    0 元，合計18,500元），加計趟數獎金之變動性薪資之一個
    月平均值即19,375元，合計每月平均工資為37,875元（18,5
    00＋19,375＝37,875）等語，則為被告否認，辯以：被告公
    司駕駛員之薪資結構均屬變動性，並無原告主張所謂之固定
    性薪資加計變動性薪資等語。查，依被告所提駕駛員薪資結
    構表所示（見本院審理卷第一宗第50頁），被告駕駛員之薪
    資結構包含底薪5,000 元、安全獎金4,000 元、逾時給付
    6,000 元、等班津貼1,500 元、績效獎金2,000 元、趟次獎
    金則為平日每趟350 元，週五至日或重大節日每趟400 元，
    但係以每月趟數須達56趟，如未達56趟次者，無論係底薪、
    安全獎金、逾時給付、等班津貼、績效獎金等給付項目，均
    按比例扣除，如當月有請事、病假者，亦須按比例扣除等情
    ，有被告公司駕駛員薪資結構表足證，且核與原告所提薪資
    單之給付項目情形相符，顯係以有無達到56趟數標準而為區
    分，並隨比例給付之，並非如原告所主張有何區分固定性薪
    資與變動性薪資之情形，是原告所主張之每月平均工資計算
    方式，洵非有據。且原告於勞動契約書約定同意按所訂定之
    薪資標準受領工資，原告復自89年7 月份迄93年12月30日止
    ，按月領取數年，顯然兩造對於上開薪資之計算方式已為合
    意（見本院起審理卷第一宗第181 頁勞動契約書）。原告93
    年7 月份至93年12月份之薪資分別為：40 ,650 元、39,450
    元、37,396元、35,515元、34,539元、30 ,700 元，有原告
    薪資單影本6 紙為證（見94板勞調字第27號卷第14、15頁）
    ，合計218,250 元，則每月平均工資應為36,375元（218250
    ÷6 ＝36375）。 因此，原告得請求被告給付94年1 至6 月
    份之薪資應為218,250 元（36375 ×6 ＝218250元）。
六、原告主張被告未依法給付延長工時工資，被告否認，並以上
    開情詞置辯。經查：
  (一)按勞僱雙方約定之工資，不得低於基本工資，勞動基準法第
    21條第1 項定有明文。但就所從事工作性質與必須密集付出
    勞力之生產線上勞工不同之勞工，為顧及勞雇雙方整體利益
    及契約自由原則，並落實勞動基準法第21條第1 項及第32條
    第4 項但書之規定，上開勞工，如已同意休假日及平時之工
    作時間逾8 小時，所約定之工資又未低於基本工資加計按基
    本工資計算之延時工資、假日工資之總額時，並不違反勞基
    法之規定者，勞雇雙方自應受其拘束。勞方事後即不得任意
    翻異，更行請求例休日及逾時之加班工資（最高法院82年度
    台上字第293 號、85年度台上字第1973號判決參照）。故關
    於勞工應獲得之工資總額，原則上得依工作性質之不同，任
    由勞、雇雙方予以議定，僅所議定之工資數額不得低於行政
    院所核定之基本工資，若此種工資協議方式並不違背勞動基
    準法保障勞工權益之意旨，且符合公平合理待遇結構，則雙
    方一旦約定即應依所議定之工資給付收受，不得再事他求。
    而被告所經營者乃國道長途客運，故其公司所屬駕駛員之工
    作內容與一般有固定工作地點、固定工作時間之生產線上勞
    工之工作方式並不相同，其駕駛員之工作時間常因國道客運
    行駛路線不同，以及尖峰離峰等交通壅塞或其他不可抗力原
    因，造成工時不易掌握，常會有逾8 小時之情形，則依前開
    說明，被告為兼顧勞資雙方之利益，自得與其駕駛員工協議
    訂定不同之工資給與計算方式。
  (二)原告既係受僱於被告擔任駕駛員之工作，則對於其工作性質
    及工作時間會因客觀環境因素而有逾8 小時之事實，自知之
    甚稔。原告自受僱於被告以來，既均同意按被告所訂定之駕
    駛員薪資結構表受領工資，自堪認兩造間確有合意適用被告
    所制定駕駛員薪資結構表受付工資，再參諸原告就其受僱期
    間（自89年7 月1 日起至93年12月30日止），均按被告所定
    駕駛員薪資結構表受領工資，且4 年餘來均按月領取，從無
    異議，益證原告有以所領取工資為應得工資之意思（最高法
    院21年上字第824 號判例參照），自不得事後翻異。原告主
    張被告預扣工資云云，並非足取。
  (三)查依原告93年1 、2 月及同年4 至12月份（共計11個月，欠
    3 月份薪資條）之薪資單所示（見本院審理卷第一宗第194
    至204 頁），除其中1 月份出勤趟次僅8 趟領取5,230 元、
    2 月份出勤12趟次僅領取7,693 元、4月份出勤23趟僅領取
    16,285元，除前開3 個月外，其餘各月份薪資均逾3 萬元以
    上，有原告上開薪資條影本11張可憑。故被告工資給與均高
    於按勞動基準法第21條第2 項所規定，由行政院86年10月16
    日以台86勞字第39716 號函核定之基本工資15,840元。
  (四)以原告出勤趟數為56趟次之93年9 月份為比對標的（見本院
    審理卷第一宗第201 頁），原告當月出車天數為13天（見本
    院審理卷第257 頁）則將上開15,840元基本工資除以13日工
    作日數，則每日工資為1,218 元（元以下四捨五入），每分
    工資為2.54元，而當月份之假日有9 日（參行政院人事行政
    局網頁），當月份總日數為30日，故如未於假日工作之勞工
    應工作21日，即10,080分鐘（21×8 ×60＝10080）， 而原
    告僅工作13日，縱將原告所主張之實際工時及待命工時全部
    計入（姑不論被告對上開實際工時及待命工時應否計入均有
    爭執），共計13470 分鐘（見本院審理卷第一宗第257 頁）
    ，合計28日又30分。而當月份總日數為30日，當月份之假日
    有9 日，故如未於假日工作之勞工應工作21日，而原告共工
    作28日又30分鐘，即28.02 天，是原告共有7.02天假日工作
    ，其假日工作加給應為8,550 元（即1,218 元×7.02＝8,55
    0 元，元以下四捨五入）。至延長工時工資前段則為11,074
    元【計算式為：2.54元×3270分×依勞動基準法第24條第1
    款規定加給（1 ＋1/ 3）＝11,074元，元以下四捨五入，原
    告工作28日又30分，每日依2 小時計算，共計3270分】，第
    2 段延長工時工資為508 元【扣除21日工作日之每日8 小時
    及第1 段加班3270分共計13350 分後，尚有120 分，故其第
    2 段延長工時工資之計算式為：2.54元×120 分×依勞動基
    準法第24條第2 款規定加給（1 ＋2/3）＝508元，元以下四
    捨五入）】，總計假日工作加給及延長工時工資為20,204元
    （即8,550 ＋11,0 74 ＋508 ＝20,204），加計基本工資
    15,840元，共計為36,0 44 元，低於原告當月實際領取之
    37,369 元 （見本院審理卷第一宗第201 頁）。
  (五)又若以原告出勤趟次為56趟之93年10月份為比對標的（見本
    院審理卷第一宗第202 頁），原告當月出車天數為11天（見
    本院審理卷第259 頁）則將上開15,840元基本工資除以11日
    工作日數，則每日工資為1,440 元，每分工資為3 元，而當
    月份之假日有11日（參行政院人事行政局網頁），當月份總
    日數為31日，故如未於假日工作之勞工應工作20日，即9,60
    0 分鐘（20×8 ×60＝9600），而原告僅工作11日，縱將原
    告所主張之實際工時及待命工時全部計入（姑不論被告對上
    開實際工時及待命工時應否計入均有爭執），共計14,450分
    鐘（見本院審理卷第一宗第333 頁），合計20日又50分。而
    當月份總日數為31日，當月份之假日有11日，故如未於假日
    工作之勞工應工作20日，而原告共工作20日又30分鐘，即20
    .02 天，是原告共有0.02天假日工作，其假日工作加給應為
    29元（即1440元×0.02＝29元，元以下四捨五入），而已無
    其他延長工時工資。總計假日工作加給，加計基本工資15,8
    40元，共計為15,869元，遠低於原告當月實際領取之35,515
    元（見本院審理卷第一宗第202 頁）。
  (六)綜上，被告給與原告之工資、假日工作加給、延長工時加給
    均未低於勞動基準法所規定之基本工資，及依基本工資計算
    之假日工作加給、延長工時工資。兩造既就原告之工資另為
    協議，且被告所給與原告工資之方式亦符合勞動基準法第21
    條第1 項及第2 項規定及行政院核定之基本工資內容，則依
    前揭最高法院判決意旨，原告自應受其拘束，不得事後再予
    任意翻異。故原告主張於上開協議工資外，再請求延長工時
    工資，即非有據。
七、至於原告雖主張如本院認其不應再領取加班費，則由於被告
    自92年12月份起至93年11月止，常以原告未達足夠趟數為由
    ，在給付當月份工資時，預扣原告之底薪、安全獎金、逾時
    給付、等班津貼、績效獎金等工資作為違約金，因原告有固
    定性薪資18,500元（含底薪5,000 元、安全獎金4,000 元、
    逾時給付6,000 元、等班津貼1,500 元、績效獎金2,000 元
    ），被告上開期間共計預扣原告工資達58,887元（92年12月
    份扣15,750元、93年1 月份扣16,473元、同年2 月份扣15,6
    94元、93年5 月份至8 月份並未扣款、同年9 月份扣4,224
    元、10月份扣4,285 元、11月份扣2,461 元，合計58,887元
    ），違反勞動基準法第23條第1項：「工資之給付，除當事
    人有特別約定或按月預付者外，每月至少定期發給二次；按
    件計酬者亦同。」及第26條預扣勞工工資作為違約金之規定
    ，而有不當得利益之情形，爰依勞動基準法第23條第1 項及
    不當得利返還請求權，合併主張，請求被告返還58,887元等
    語，被告則否認，辯以：被告已依約按月給付原告薪資，並
    無預扣薪資，亦無不當得利等語。查，兩造勞動契約所合意
    之薪資給付方式係依被告公司之「駕駛員結構表」計算方式
    為給付，係以有無達到56趟數標準而為區分，並隨比例給付
    之，並非如原告所主張之區分固定性薪資與變動性薪資之情
    形，業如前述，因此原告主張其有固定性薪資，並據以計算
    而主張被告預扣工資云云，即非足採。被告既無預扣原告之
    工資，即無何不當得利存在，原告該部分主張，亦無正當。
八、另原告主張93年1 月因記過被扣款1,800 元、同年4 月份被
    扣款4,800 元，合計6,600 元，亦依上開請求權，請求被告
    返還等語，為被告否認。查按所謂「預扣工資」，係指在違
    約、賠償等事實未發生或事實已發生，但責任歸屬、範圍大
    小、金額多寡等未確定前，雇主預先扣發勞工工資作為違約
    金或賠償費用而言。本件被告工作規則訂定有獎懲事項及扣
    款規定，乃為有效（參司法院第十四期司法業務研究會期之
    法律問題研究），原告因違反工作規則遭上開記過並扣款，
    依上開說明，自與勞動基準法第26條之預扣工資有間，且被
    告亦無何不當得利可言，原告該部分主張，亦非有據。
九、綜上，原告本於勞動基準法上開規定，請求被告給付218,25
    0 元及自94年7 月11日（即94年7 月份發薪日之翌日）起至
    清償日止，按年息5%計算之法定遲延利息，為有理由，應予
    准許。逾此範圍之請求，則非有據，應予駁回。
十、兩造陳明願供擔保，聲請宣告假執行或免為假執行，經核原
    告勝訴部分，合於法律規定，爰分別酌定相當之擔保金額宣
    告之；至於原告敗訴部分，其假執行之聲請失所附麗，併駁
    回之。
十一、本件事證已臻明確，兩造其餘主張及攻擊防禦方法，經審
      酌後認於本判決結果不生影響，爰不一一論述，附此敘明
      。
十二、結論：原告之訴為一部有理由，一部無理由，依民事訴訟
      法第79條但書、第390 條第2 項、第392 條，判決如主文
      。
中    華    民    國    95    年    7     月    17    日
                  民事第一庭    法  官  陳翠琪
以上正本係照原本作成
如對本判決上訴，須於判決送達後20日內向本院提出上訴狀
中    華    民    國    95    年    7     月    18    日
                                書記官  林進煌


司法院資訊處製作；財團法人民間司法改革基金會備份。
